臺灣臺南地方法院臺南簡易庭民事判決
                                   109年度南簡字第1287號
原      告  郭芸安
被      告  新加坡商艾星國際有限公司台灣分公司

法定代理人  曾慧雯
上列當事人間請求確認債權不存在事件，經本院於民國109年10
月26日言詞辯論終結，判決如下：
    主  文
確認被告對原告就本院109年度司促字第7737號支付命令上所載
新臺幣貳萬肆仟壹佰陸拾參元之債權請求權不存在。
訴訟費用新臺幣壹仟元由被告負擔。
    事實及理由
壹、程序方面：
一、按簡易訴訟訴狀送達後，原告不得將原訴變更或追加他訴。
    但請求之基礎事實同一者，擴張或減縮應受判決事項之聲明
    者，不在此限，民事訴訟法第436條第2項、第255條第1項第
    2款、第3款定有明文。本件原告起訴時原聲明為：請求確認
    被告與原告間本院109年度司促字第7737號支付命令(下稱系
    爭支付命令)上載新臺幣(下同)24,163元之債權(下稱系爭債
    權)不存在。嗣於民國109年10月26日言詞辯論期日，變更訴
    之聲明如後(卷2第49頁)。經核原告所為上開訴之聲明變更
    ，其請求之基礎事實與起訴時之原因事實均同一，且證據資
    料亦得相通，並無礙於被告之防禦及訴訟之終結，揆諸前開
    規定，應予准許。
二、按確認法律關係之訴，非原告有即受確認判決之法律上利益
    者，不得提起，民事訴訟法第247條第1項前段定有明文。所
    謂即受確認判決之法律上利益，係指法律關係之存否不明確
    ，原告主觀上認其在法律上之地位有不妥之狀態存在，且此
    種不妥之狀態能以確認判決將之除去者而言，最高法院著有
    27年度上字第316號判例可資參照。本件被告持有系爭支付
    命令及確定證明書，而原告否認系爭債權存在，顯然兩造就
    系爭債權存在與否已發生爭執，如不訴請確認，原告在私法
    上之地位將有受侵害之危險，則原告提起本件確認支付命令
    所載債權不存在之訴，即有確認之法律上利益，合先敘明。
三、被告經合法通知，無正當理由，未於最後言詞辯論期日到場
    ，核無民事訴訟法第386條所列各款情形，爰依原告之聲請
    ，由其一造辯論而為判決。
貳、實體方面：
一、原告起訴主張：原告並未積欠台灣大哥大股份有限公司(下
    稱台灣大哥大公司)電信費款項，詎台灣大哥大主張原告積
    欠系爭債權未清償，並將系爭債權讓與被告。然系爭債權之
    消滅時效為2年，被告據以請求電信費自稱清償日為102年8
    月2日，至今已7年，顯已逾2年時效，被告遲至109年憑此聲
    請核發系爭支付命令，其請求權已罹於時效，為此爰提起本
    件訴訟。並聲明：確認被告與原告間就系爭支付命令上所載
    24,163債權請求權不存在。
二、被告未於言詞辯論期日到場，惟於109年9月25日具狀表示：
    被告所受讓之系爭債權，為原告所積欠之電信費14,063元及
    行銷優惠費用(違約金)10,100元。又電信服務視為商品，原
    告應按月給付月租費至約定期滿之行為應可視為分期買賣之
    行為，是電信費14,063元之部分，即屬普通債權，而應適用
    民法第125條15年之請求權消滅時效。另行銷優惠10,100元
    部分，既為違約金，即亦應適用請求權時效15年之規定。故
    系爭支付命令上所載之債權，均未罹於時效等語，以資抗辯
    。並聲明：駁回原告之訴。
三、得心證之理由：
(一)按當事人主張有利於己之事實者，就其事實有舉證之責任，
    民事訴訟法第277條前段有明文規定。
(二)次按「電信」係指利用有線、無線，以光、電磁系統或其他
    科技產品發送、傳輸或接收符號、信號、文字、影像、聲音
    或其他性質之訊息，「電信服務」，係指利用電信設備所提
    供之通信服務，電信法第2條第1款、第4款定有明文。民法
    第127條第8款之「商品」，法文上雖無明確定義，惟該條所
    定之請求權，在立法上均有宜速履行或應速履行之目的，又
    最高法院39年台上字第1586號判例亦認「民法第一百二十七
    條第八款所定商人、製造人、手工業人所供給之商品及產物
    之代價，係指商人就其所供給之商品及製造人、手工業人就
    其所供給之產物之代價而言，蓋此項代價債權多發生於日常
    頻繁之交易，故賦予較短期之時效期間以促從速確定」，是
    所謂「商品」定義之範圍，應自該商品是否屬「日常頻繁之
    交易，且有促從速確定必要性」以為觀察，然查民法於民國
    十八年頒布時，尚未將「服務」列為考量，而立法解釋本應
    順應社會變遷並應立法目的而為適度擴張，自無將本條之商
    品限定為動產之必要。又電信業者提供商品之對價雖以「月
    租費」為收費明目，僅在強調其提供之商品每月應支付之最
    低費用，其本質仍係提供商品服務之對價，且現今社會無線
    通信業務蓬勃發展，幾無不人手一支行動電話，使用至為頻
    繁，此類債權應有從速促其確定之必要性，是應認「電信服
    務」為本條所稱之「商品」。
(三)經查，本件原告否認積欠被告系爭債權，依上開說明，被告
    自應就原告確有積欠系爭債權負舉證責任。惟就此部分，被
    告並未提出證據證明，亦未到庭說明，自不可單以被告所製
    作之帳單即認定原告積欠被告系爭電信費。況被告抗辯系爭
    債權款項24,163中，電信費為14,063元，然查其積欠之年份
    為99年7月以前，有卷附之電信費帳單可參(卷2第35頁)，揆
    諸前開說明，應認屬電信業者提供商品之代價，而有民法第
    127條2年短期時效之適用。惟被告遲至109年3月27日始對原
    告聲請支付命令，有支付命令聲請狀上本院收文戳章可佐，
    被告復未舉證本件時效有何因請求而中斷之事由，則被告受
    讓前開電信費用之請求權，顯已逾2年之短期時效而消滅，
    是原告就此為時效消滅之抗辯，即屬有據。
(四)再就系爭債權中有違約金乙情，亦應由被告就其得向原告請
    求違約金乙節負舉證責任。惟就此部分，被告並未指明行動
    電話業務服務申請書有何收取違約金之約定，亦未提出台灣
    大哥大公司得向原告收取違約金之依據；況前已述及，被告
    僅提自己製作之帳單，並未提出其他證據或到庭陳述及證明
    原告確實積欠被告系爭電信費，是本院已認定被告之舉證尚
    不足以證明原告確實積欠系爭電信費，是以被告本於積欠系
    爭電信費所衍生之請求違約金一節，自不可採，為無理由，
    應予駁回。
四、綜上所述，原告以被告就系爭債權中電信費債權不存在及已
    罹於時效，被告不得再為請求，及違約金債權不存在為由，
    請求確認如主文第一項所示，為有理由，應予准許。
五、本件事證已臻明確，兩造其餘攻擊防禦方法及所舉證據，經
    審酌結果，與本件判決結論均無影響，爰不一一論述，附此
    敘明。
六、據上結論，本件原告之訴為有理由，判決如主文。
中　　華　　民　　國　 109　　年　　11　　月　　13　　日
                  臺灣臺南地方法院臺南簡易庭
                                  法  官  田玉芬
以上正本係照原本作成。
如不服本判決，應於送達後20日內，向本院提出上訴狀並表明上
訴理由（須附繕本）。如委任律師提起上訴者，應一併繳納上訴
審裁判費。
中　　華　　民　　國　 109　　年　　11　　月　　17　　日
                                  書記官  林彥汝